【裁判字號】    98,交聲更,19
【裁判日期】    980805
【裁判案由】    交管條例聲異
【裁判全文】
臺灣板橋地方法院交通事件裁定        98年度交聲更字第19號
原處分機關  交通部公路總局臺北區監理所花蓮監理站
異  議  人
即受處分人  甲○○
上列異議人即受處分人因違反道路交通管理處罰條例案件，對於
交通部公路總局臺北區監理所花蓮監理站於民國97年11月4 日分
別以花監違字第裁44-AN0000000號、44-AN0000000、44-AN00000
00、44-AN0000000號所為之處分（原舉發案號：臺北市政府警察
局97年9 月5 日北市警交大字第AN0000000 號、97年9 月9 日北
市警交大字第AN0000000 號、97年9 月17日北市警交大字第AN00
00000 、AN0000000 號），聲明異議，本院以98年度交聲字第42
9 號裁定後，異議人不服提起抗告，經臺灣高等法院於98年4 月
8 日以98年度交抗字第1024號裁定將原裁定撤銷發回，本院更為
裁定如下：
    主  文
原處分關於附表編號貳的部分撤銷。
其餘異議均駁回。
    理  由
一、原處分意旨略以：異議人即受處分人甲○○所有之車號BKV-
    507 號重型機車，分別於如附表所示之時、地，有「機器腳
    踏車，不在規定車道行駛」之違規行為，經臺北市政府警察
    局交通警察大隊警員先後檢附採證照片掣單逕行舉發，嗣經
    原處分機關依道路交通管理處罰條例第45條第13款之規定，
    裁處罰鍰新臺幣600 元4 次，並依同條例第63條第1 項之規
    定，記違規點數共4 點。
二、異議意旨略以：該舉發路口之前後車道劃設不一致，導致伊
    反應不及而誤入禁行機車車道；又伊遭舉發之時間，乃係通
    勤之尖峰時段，外側車道汽車違規停車情形嚴重並多有公車
    行駛、停靠而佔用外側車道之情形；另舉發員警並未遵照內
    政部警政署執行「改善交通大家一起來」道安執法實施計畫
    之內容，即取締時應排除妨礙機車通行之障礙（如併排臨時
    停車、停車或外側二車道有其他障礙物等），如以科學儀器
    採證之照片或錄影資料，應能顯示外（右側）車道狀況，在
    交岔路口遠端30公尺內，不得取締之規定，是本件舉發警員
    未依行政規範所為之取締，不符合程序正義，為此聲明異議
    ，請求撤銷原處分云云。
三、按道路交通管理處罰條例所稱之汽車，包括機器腳踏車；汽
    車駕駛人，爭道行駛有機器腳踏車，不在規定車道行駛者，
    處新臺幣600 元以上1,800 元以下罰鍰；又駕駛汽車違反道
    路交通管理處罰條例第45條規定者，除應依該條所規定之罰
    鍰處罰外，並記違規點數1 點，道路交通管理處罰條例第3
    條第8 款、第45條第13款、第63條第1 項第1 款分別定有明
    文。
四、經查：
（一）受處分人於如附表所示之時、地，騎乘車號BKV-507 號重
      型機車，行經臺北市○○○路與新生南路之路口時，行駛
      於禁行機車之快車道，而有4 次「機器腳踏車不在規定車
      道行駛」等行為，業據受處分人於聲明異議狀中供明屬實
      （見臺灣花蓮地方法院97年度交聲字第307 號卷第5 頁）
      ，且有舉發通知單4 紙及採證照片3 幀附卷可稽（同上卷
      第11、12、36頁），足認受處分人於附表所示之4 次時、
      地，其當時所騎之機車，確均有行駛於「禁行機車」之快
      車道上無誤。
（二）受處分人雖辯稱：該舉發路口之前後車道劃設不一致，導
      致伊反應不及而誤入禁行機車車道云云，然依卷附之採證
      照片所示，可知該路段乃係四線道，其中內側之二車道於
      交岔路口處即明確劃設有「禁行機車」之標字字樣，外側
      之二車道則未劃設有任何字樣之情，有該採證照片3 幀在
      卷在可佐，足見舉發路段之「禁行機車」之標字劃設位置
      甚為明顯、清楚，並無受處分人所指前後車道劃設不一致
      之處，是受處分人上開所辯，要係推卸之詞，無可採信。
（三）受處分人又辯稱：伊係於通勤尖峰時段遭舉發，當時外側
      車道之汽車違規停車情形嚴重，並有公車行駛、停靠而佔
      用外側車道之情形云云，然觀諸前開採證照片，可知受處
      分人所騎機車之左右兩側並無車輛緊臨，而與其機車相距
      最近之機車均在另線車道上，亦即受處分人之機車與他車
      均相隔有一車道之距離，且外側車道亦無受處分人所稱違
      規停車及遭公車佔用之情形，況當時縱有受處分人所稱交
      通擁塞、車道遭佔用等情形，機車駕駛人為保護己身安全
      及維護行車秩序，更應行駛於慢車道，而非捨此違規行駛
      於快車道，與汽車共同爭道行駛，是受處分人此項所辯，
      殊無可採。
（四）再受處分人辯稱：本件4 次舉發均違反內政部警政署執行
      「改善交通大家一起來」道安執法實施計畫內之規範云云
      ，然該「內政部警政署執行96年1 月1 日至12月31日各階
      段交通執法重點項目取締注意事項」，並非中央法規標準
      法第2 條、第3 條之法律（法、律、條例、通則）、命令
      （規程、規則、細則、辦法、綱要、標準、準則），不具
      有法的拘束力，本院自得本於法律之確信而為判斷（臺灣
      高等法院98年度交抗字第34號裁定採相同見解）。況受處
      分人本件違規行為之時間均為97年間，已非在上開道安執
      法實施計畫時間範圍內，是受處分人此項所辯，同無可採
      ，併此敘明。
（五）次查，按警察機關因人民有違反道路交通管理處罰條例之
      行為，欲予以處罰時，對該違規行為確實存在應負舉證責
      任，苟其證明未達於通常一般之人均不致有所懷疑，得確
      信其為真實之程度者，而有合理性懷疑之存在，致使無從
      形成有違規之確信，根據「罪證有疑，利於被告」之證據
      法則，即不得遽為不利被告之認定。本案受處分人分別於
      如附表所示之時、地，有「機器腳踏車，不在規定車道行
      駛」之4 次違規行為，固有舉發通知單4 紙及採證照片3
      張附卷可稽。惟按汽車駕駛人之行為有左列情形之一，當
      場不能或不宜攔截製單舉發者，得逕行舉發：一、闖紅燈
      或平交道。二、搶越行人穿越道。三、在道路收費停車處
      所停車，不依規定繳費。四、不服指揮稽查而逃逸，或聞
      消防車、救護車、警備車、工程救險車之警號不立即避讓
      。五、違規停車或搶越行人穿越道，經各級學校交通服務
      隊現場導護人員簽證檢舉。六、行經設有收費站、地磅之
      道路，不依規定停車繳費或過磅。七、經以科學儀器取得
      證據資料證明其行為違規者，道路交通管理處罰條例第7
      條之2 第1 項定有明文。然查本件附表編號2 之違規行為
      ，未見採證照片附卷可茲認定，另原舉發機關即臺北市政
      府警察局大安分局亦函覆，有關舉發通知單單號北市警交
      大字第AN0000000 號之交通違規採證照片，因舉發員警採
      證影像檔消磁，致資料已銷毀，故不克提供，此亦有臺北
      市政府警察局大安分局98年1 月9 日北市警安分交字第09
      736176 500號函1 紙附卷可按，是本件受處分人如附表編
      號2 之違規行為，縱經受處分人於異議理由狀中自承伊確
      有違規行為，惟因遍查全卷未有採證照片為證，而如附表
      編號2 之違規行為，既屬於原舉發機關依採證照片逕行舉
      發之案件，然原舉發機關既無法提出以科學儀器取得證據
      資料，即與道路交通管理處罰條例第7 條之2 第1 項所列
      舉得逕行舉發之項目不合。是本院尚無法據此形成不利於
      受處分人之心證，則受處分人是否有本件違規行為，容有
      疑義。原處分機關未予詳查，就此部分據以裁罰，尚有未
      洽。是異議人聲明異議關於附表編號2 之部分為有理由，
      爰撤銷原處分關於附表編號2 之部分，另諭知異議人不罰
      。至附表編號1 、3 、4 部分，其異議均無理由，應予駁
      回，以期適法。
五、據上論斷，應依道路交通案件處理辦法第19條、第20條前段
    ，裁定如主文。
中    華    民    國    98    年    8     月    5     日
                  交通法庭            法  官  吳幸娥
以上正本證明與原本無異
如不服本裁定應於送達後5 日內敘明理由向本院提出抗告狀
                                      書記官  蕭佩宜
中    華    民    國    98    年    8     月    5     日
附表：
┌──┬──────┬────┬─────┬───────┬───────┐
│編號│  違規時間  │違規地點│ 違規事實 │ 原處分案號   │舉發通知單號  │
│    │            │        │          │              │              │
├──┼──────┼────┼─────┼───────┼───────┤
│ 1  │97年8 月20日│臺北市和│機器腳踏車│花監違字第裁44│臺北市政府警察│
│    │8 時34分    │平東路與│，不在規定│-AN0000000號  │局北市警交大字│
│    │            │新生南路│車道行駛  │              │第AN0000000 號│
│    │            │之交岔口│          │              │              │
├──┼──────┼────┼─────┼───────┼───────┤
│ 2  │97年8 月21日│同  上  │同  上    │花監違字第裁44│臺北市政府警察│
│    │8 時34分    │        │          │-AN0000000號  │局北市警交大字│
│    │            │        │          │              │第AN0000000 號│
├──┼──────┼────┼─────┼───────┼───────┤
│ 3  │97年9 月1 日│同  上  │同  上    │花監違字第裁44│臺北市政府警察│
│    │8 時47分    │        │          │-AN0000000號  │局北市警交大字│
│    │            │        │          │              │第AN0000000 號│
├──┼──────┼────┼─────┼───────┼───────┤
│ 4  │97年9 月4 日│同  上  │同  上    │花監違字第裁44│臺北市政府警察│
│    │8 時34分    │        │          │-AN0000000號  │局北市警交大字│
│    │            │        │          │              │第AN0000000 號│
└──┴──────┴────┴─────┴───────┴───────┘


司法院資訊處製作；財團法人民間司法改革基金會備份。
